臺灣臺中地方法院民事判決          
110年度中小字第3976號
原      告  趙雅姿  
被      告  朱明信  
事人間請求返還押金事件，本院於民國111年2月16日言詞辯論終
結，判決如下：
    主    文
被告應給付原告新臺幣28,800元。
訴訟費用新臺幣1000元由被告負擔。
本判決得假執行。但被告如以新臺幣28,800元為原告預供擔保，
得免為假執行。
    事實及理由
一、原告主張：原告向被告承租門牌號碼臺中市○○區○○路0段000
    ○0號房屋（下稱系爭房屋），兩造於民國108年3 月10日簽
    訂租賃契約，約定租賃期間自108年3月10日起至109年3月9
    日止，每月租金新臺幣（下同）15,000元，押租保證金30,0
    00元。兩造租賃契約屆期後，原告已於109年3月12日遷出及
    點交系爭房屋予被告，扣除水電費1200元後，被告則尚有押
    租金28,800元未返還原告，屢經催討仍未置理，爰依租賃契
    約返還押租金之法律關係，提起本件訴訟等語，並聲明：被
    告應給付原告28,800元等語。 
二、被告抗辯：原告承租系爭房屋期間，因關系爭鐵門不慎壓到
    瓦斯桶造成鐵門變形而有故障之情形，雖經修繕後達可以開
    啟之程度，然每於升降時產生巨大摩擦聲音，導致系爭鐵門
    有馬達過熱及鐵鍊斷掉等情形，經被告於109年3月30日發現
    後通知原告修繕，原告竟拒不修繕，致被告需自行雇工修繕
    ，原告請求被告返還押租金28,800元，應屬無據等語。並聲
    明：1.原告之訴駁回。2.如受不利益判決，願供擔保免為假
    執行。
三、本院之判斷
　㈠原告主張兩造於108年3 月10日簽訂租賃契約，約定租賃期間
    自民國108年3月10日起至109年3月9日止，每月租金15,000
    元，押租保證金30,000元，兩造租賃契約屆期後，原告已於
    109年3月12日遷出，扣除水電費1,200元後，被告則尚有押
    租保證金28,800元押租金尚未返還原告之事實，為兩造所不
    爭執，本院自得採為判決之基礎。
　㈡原告應否就系爭鐵門之毀損狀態負賠償之責？
　1.按因故意或過失，不法侵害他人之權利者，負損害賠償責任
    。民法第184條第1項前段定有明文。次按侵權行為所發生之
    損害賠償請求權，以有故意或過失不法侵害他人權利為其成
    立要件，若其行為並無故意或過失，即無賠償之可言( 最高
    法院54年台上字第1523號民事判例要旨參照）。再按當事人
    主張有利於己之事實者，就其事實有舉證之責任。私文書應
    由舉證人證其真正。民事訴訟法第277條前段、第357條前段
    分別定有明文。
　2.查證人王振乾於本院審理時證稱：我去修繕過系爭鐵門兩次
    ：第一次是109年3月12日前1個多月，農曆年期間，當時系
    爭鐵門有撞到東西導致門片突出，但馬達及鐵鍊並沒有損壞
    ，修繕方法是把突出的門片推回去，另軌道部分雖有損害，
    但已經有修繕完成。第二次是110年3月12日，因系爭鐵門有
    聲音請我去調，系爭鐵門是電動門，由馬達及鐵鍊所轉動，
    判定是因為軌道久了沒有滑度，所以擦了一些牛油後，就沒
    有聲音了；另馬達既然在動，鐵片有運轉，就表示是正常狀
    況，聲音部分現場聽不清楚，且馬達運轉本來就會有聲音，
    也看不出有鐵片掉了的狀況；又3月12日當天有看到系爭鐵
    門之馬達外面塑膠蓋裂掉，但不影響馬達及鐵鍊功能；我修
    理後，當天有問屋主（即被告）這樣可不可以，他說可以等
    語（本院卷第215至218頁），並有估價單附卷可參（本院卷
    第97頁），佐以「（原告：這樣可以吼，鐵門這樣可以嗎？
    ）被告：對（台語）。」有現場錄音譯文附卷可查（本院卷
    第21頁），另被告於本院審理時亦供稱：王師傅是我媽媽找
    人介紹給原告的、3月12日當天有檢查系爭房屋之狀態，當
    時鐵門可以打開等語（本院卷第106、214頁），既然證人為
    被告母親所介紹，證述內容應屬公允，且對照證人證述與被
    告供述內容，堪認109年3月12日系爭鐵門經修繕後已復原至
    堪可打開之狀態，且馬達及鐵鍊均未有毀損，另鐵片亦未有
    掉落情形，尚且證人亦待被告確認修繕結果無誤後方行離去
    ，則原告主張：原告於109年3月12日交還系爭房屋時，系爭
    鐵門未有毀損情形，即非無憑。
　3.被告固辯稱：系爭鐵門於第一次修繕後已變形，雖經修繕後
    達可以開啟之程度，然每於升降時產生巨大摩擦聲音，導致
    系爭鐵門有馬達過熱及鐵鍊斷掉等情形等語。然被告於本院
    審理時供稱：「我有拍照，是3月14日去拍的」、「原告於3
    月12日離開，3月30日後鐵門就打不開，3月12至30日間有其
    他人因為來看房屋而進出系爭房屋」、「3月30日發現系爭
    鐵門毀損」（本院卷第105頁、第214頁、第217至218頁），
    既然被告所提照片並非3月12日之狀況，且於原告3月12日交
    還系爭房屋後至3月30日被告發現系爭鐵門無法開啟期間，
    亦有其他人進出，則系爭鐵門毀損狀態為何時產生、可否歸
    責於原告等情，實均非無疑；此外，證人王振乾於本院審理
    時亦證稱：光看照片，無法認定系爭鐵門之馬達及鐵鍊毀損
    狀況等語（本院卷第217頁），益徵被告所舉照片本身實無
    從證明系爭鐵門之毀損情形。
　4.被告另舉錄影光碟為憑，抗辯：系爭鐵門鐵鍊已斷掉等語。
    然證人王振乾於本院審理時證稱：光碟錄影時間第2秒看到
    系爭鐵門有毀損狀態，然毀損部分是系爭鐵門的封頭，此部
    分時間久了一定會有問題，會有磨損，因為是在動的東西，
    是屬於自然耗損，不是故意造成的等語（本院卷第216、219
    頁）。及證稱：光碟錄影時間第39秒有看到封頭確實有斷掉
    ，但系爭鐵門已經使用1、20年，本來就會自然磨損，封頭
    是用來固定鐵片，如果封頭斷掉，鐵門就比較無法密合等語
    （本院卷第220頁），依此，影片中系爭鐵門封頭固有損害
    ，然依證人前開證述，要屬自然耗損，並非使用者即原告之
    故意造成，揆諸上開說明，被告再抗辯因原告使用情形毀損
    系爭鐵門應由原告負賠償之責等語，實有誤解；至被告固又
    抗辯：系爭鐵門壞掉原因是鐵鍊斷掉，不是封頭的問題，聲
    請傳訊修繕師傅作證等語。然惟被告嗣則捨棄傳喚修繕師傅
    ，有答辯狀附卷可參（本院卷第241至242頁），對照證人王
    振乾於本院審理時亦證稱：我不知道系爭鐵門的鐵鍊為何在
    3月30日經被告發現有斷掉的狀況，因為並非我去修繕的等
    語（本院卷第217頁），而原告於本院審理時已主張：照片
    是後來被告跟我說的等語，並否認被告所舉影片為3月12日
    原告離去時系爭鐵門之狀態等語，既然被告無從就所舉私文
    書之真正為舉證之責，則被告就其所抗辯之內容，舉證實有
    未足。況被告所舉照片及影片內容均為原告交還系爭房屋後
    所錄製及拍攝，均難認與原告使用狀態有何因果關係。準此
    ，被告前開抗辯，均難認有據，並非可取。
　㈢次按押租金之主要目的在於擔保承租人履行租賃債務，故租
    賃關係消滅後，承租人如未有欠租或其他債務不履行之情事
    時，承租人所交付之押租金，於當然抵充後有餘額，出租人
    自應返還押租金之餘額（最高法院87年度台上字第1631號裁
    判意旨反面解釋可資參照）。查被告尚有押租金28,800元未
    交還原告，業如前述，而被告未能舉證證明有何抵充之事由
    ，揆諸上開說明，原告請求被告返還前開押租金，即屬有據
    。
四、綜上所述，原告依據返還押租金之法律關係，請求被告給付
    原告28,800元，為有理由，應予准許。
五、本判決原告勝訴部分，係適用小額程序所為被告敗訴之判決
    ，依民事訴訟法第436 條之20規定，應依職權宣告假執行。
    又被告陳明願供擔保免為假執行（本院卷第213頁），經核
    並無不合，爰酌定相當擔保金額宣告之。
六、依民事訴訟法第436條之19第1項、第78條規定，本件訴訟費
    用額確定為1,000元（計算式：裁判費1,000元），命被告負
    擔。 　
中　　華　　民　　國　　111 　年　　3 　　月　　16　　日
                        臺灣臺中地方法院臺中簡易庭
                                  法　官  陳航代
以上為正本，係照原本作成。
如不服本判決，應於送達後20日內，以判決違背法令為理由，向
本院提出上訴狀並表明上訴理由（上訴理由應表明一、原判決所
違背之法令及其具體內容；二、依訴訟資料可認為原判決有違背
法令之具體事實），如於本判決宣示後送達前提起上訴者，應於
判決送達後20日內補提上訴理由書（須附繕本）。 
中　　華　　民　　國　　111 　年　　3 　　月　　22　　日
                              書記官  廖鳳美